最高法院刑事判決
111年度台上字第4848號
上  訴  人  李威成                     



選任辯護人  王聖傑律師
上列上訴人因違反毒品危害防制條例案件，不服臺灣高等法院中
華民國111年7月28日第二審判決（111年度上訴字第1539號，起
訴案號：臺灣士林地方檢察署110年度偵字第14798號），提起上
訴，本院判決如下：
    主  文
上訴駁回。
    理  由
一、按刑事訴訟法第377條規定，上訴於第三審法院，非以判決
    違背法令為理由，不得為之。是提起第三審上訴，應以原判
    決違背法令為理由，係屬法定要件，且必須依據卷內訴訟資
    料為具體之指摘，並足據以辨認原判決已具備違背法令之形
    式者，始屬相當。又上訴第三審法院之案件，是否以判決違
    背法令為上訴理由，應就上訴人之上訴理由書狀加以審查。
    倘上訴理由書狀並未依據卷內訴訟資料，具體指摘原判決不
    適用何種法則或如何適用不當，或所為指摘顯不足據以辨認
    原判決已具備違背法令之形式，均應認其上訴為違背法律上
    之程式，予以駁回。此外，毒品危害防制條例第17條第1項
    規定：「犯第4條至第8條、第10條或第11條之罪，供出毒品
    來源，因而查獲其他正犯或共犯者，減輕或免除其刑。」所
    稱「供出毒品來源」，係指犯該條例所定各罪之人，供出其
    所犯上開各罪該次犯行之毒品來源而言；亦即其供出之毒品
    來源，必須與其被訴之各該違反毒品危害防制條例犯行間有
    直接之關聯，始足當之。所謂「因而查獲」，雖不以達有罪
    認定之已無合理懷疑存在之程度為必要，必也臻至起訴門檻
    之證據明確且有充分說服力之程度，方得依上揭規定獲邀減
    免其刑之寬典。非謂凡有指認毒品來源者，即得依上開規定
    予以減免其刑。
二、民國110年6月18日修正施行之刑事訴訟法第348條規定：「
    上訴得對於判決之一部為之。對於判決之一部上訴者，其有
    關係之部分，視為亦已上訴。但有關係之部分為無罪、免訴
    或不受理者，不在此限。上訴得明示僅就判決之刑、沒收或
    保安處分一部為之。」同日修正施行之刑事訴訟法施行法第
    7條之13規定：「中華民國110年5月31日修正通過之刑事訴
    訟法施行前，已繫屬於各級法院之案件，於施行後仍適用修
    正前刑事訴訟法第348條規定；已終結或已繫屬於各級法院
    而未終結之案件，於施行後提起再審或非常上訴者，亦同。
    」本案係於上述規定修正施行後之111年4月27日繫屬於原審
    法院，上訴之效力及範圍應依修正後刑事訴訟法第348條規
    定。原審以上訴人李威成明示僅就第一審判決量刑部分提起
    上訴，對於本案犯罪事實、所犯法條及論罪部分之認定，均
    無爭執，因而僅以第一審判決量刑妥適與否為審理範圍，逕
    援引第一審判決所載之事實、證據及論罪，維持第一審判決
    就上訴人所犯販賣第三級毒品未遂罪科刑之諭知，駁回上訴
    人在第二審之上訴。已敘述憑以認定及審酌之依據及理由。
    並就何以未依上訴人關於應依毒品危害防制條例第17條第1
    項規定減輕其刑之主張，尚依調查所得詳論：上訴人雖於警
    詢、偵查時均供稱其毒品之來源為綽號「豬嘿」、「豬仔」
    之人，並指認該人即為「薛敦尹」及提供相關聯絡電話、住
    址及車牌號碼；然臺灣士林地方檢察署先前函覆第一審略以
    ：「現由另案偵辦中惟尚未查獲」等語，臺北市政府警察局
    士林分局亦函覆第一審略以：「本案本分局業與高雄市刑事
    警察大隊共組專案小組，並報請臺灣高雄地方檢察署育股檢
    察官指揮偵辦，刻正持續蒐證，尚未查緝到案」等語，有臺
    灣士林地方檢察署110年12月24日士檢卓紀110偵14798字第0
    000000000號函、臺北市政府警察局士林分局110年12月30日
    北市警士分刑字第0000000000號函等在卷可稽。上訴人上訴
    原審後，原審續向臺灣士林地方檢察署、臺北市政府警察局
    士林分局、臺灣高雄地方檢察署等函詢是否已因上訴人之供
    述查獲其所指毒品來源，首經臺北市政府警察局士林分局於
    111年5月13日以北市警士分刑字第0000000000號函覆略以：
    「本分局業已於111年5月份派員前往高雄第二監獄辦理借訊
    毒品上游薛敦尹，待相關案情釐清後，再行辦理案件移送」
    ，臺灣士林地方檢察署則於111年5月16日以士檢卓紀以110
    偵14798字第0000000000號函覆略以：「有關被告李威成毒
    品上游『薛敦尹』案件，已另由臺灣高雄地方檢察署指揮偵辦
    中」，臺北市政府警察局士林分局復於111年6月6日以北市
    警士分刑字第0000000000號函覆略以：「本分局業於111年5
    月10日，派員前往高雄第二監獄借訊犯嫌薛敦尹，並於111
    年5月30日以市警士分刑字第0000000000號刑事案件報告書
    ，移請臺灣高雄地方檢察署偵辦在案」，嗣臺灣高雄地方檢
    察署於111年6月20日以雄檢信宇111偵16475字第0000000000
    號函覆略以：「本署並無因李威成供述而查獲毒品上游」。
    是以，上訴人雖數次陳述其毒品來源為薛敦尹，臺北市政府
    警察局士林分局員警亦依其指述前往借訊薛敦尹，並移請臺
    灣高雄地方檢察署偵辦，惟迄今並未能查獲上訴人所供出之
    毒品上源即薛敦尹有何與上訴人所犯本案相關之違反毒品危
    害防制條例案件，尚無因上訴人供出毒品來源，因而查獲其
    他正犯或共犯之情形存在，自無適用毒品危害防制條例第17
    條第1項規定予以減輕其刑之餘地等旨（見原判決第2至4頁
    ）。核屬事實審法院認事用法職權之合法行使，所為論斷核
    與經驗、論理法則無悖，原判決未適用毒品危害防制條例第
    17條第1項規定就上訴人本件犯行減免其刑，揆諸前開相關
    規定之說明，其法則之適用，洵無違誤，當未可任意指其違
    法，執為上訴第三審之適法理由。此外，刑法第59條關於犯
    罪之情狀顯可憫恕，認科以最低度刑仍嫌過重者，得酌量減
    輕其刑之規定，屬法院得依職權自由裁量之事項。原審就上
    訴人所為，是否依刑法第59條規定酌減其刑，本有斟酌決定
    之權，且已敘述其裁量不予酌減之理由（見原判決第4至5頁
    ），非恣意拒予酌減，不得以原判決未適用刑法第59條規定
    酌減其刑，指為違背法令。
三、上訴意旨置原判決所為明白論斷於不顧，猶執上訴人已於歷
    次筆錄中供述毒品之來源為薛敦尹，並提供相關訊息及事證
    等以供調查，檢警機關亦已依上訴人所提供之相關事證著手
    開始偵查，足認上訴人之供述屬實；又上訴人坦白認罪，犯
    後態度良好，且當場遭逮獲，所販賣之毒品未流入市面，未
    對社會公共安全造成實害，顯有情輕法重之情形，足以引起
    一般人之同情，非不得依刑法第59條規定減輕其刑云云。無
    非持憑己見及已為原判決指駁之陳詞，對於原審採證認事及
    量刑職權之適法行使，續事爭辯，顯不足據以辨認原判決已
    具備違背法令之形式，難認已符首揭法定之第三審上訴要件
    。其上訴為違背法律上之程式，應予駁回。本件既從程序上
    駁回上訴，上訴意旨猶請求本院依毒品危害防制條例第17條
    第1項規定減輕其刑，自屬無從審酌，併予敘明。
據上論結，應依刑事訴訟法第395條前段，判決如主文。
中　　華　　民　　國　　111 　年　　11　　月　　17　　日
                  刑事第二庭審判長法　官  林勤純
                                  法　官  王梅英
                                  法　官  黃斯偉
                                  法　官  吳秋宏
                                  法　官  蔡新毅
本件正本證明與原本無異
                                  書記官  鍾惠萍 
中　　華　　民　　國　　111 　年　　11　　月　　22　　日